【裁判字號】    90,台上,6947
【裁判日期】    901108
【裁判案由】    強盜
【裁判全文】
最高法院刑事判決                                九十年度台上字第六九四七號
    上訴人  甲○○
右上訴人因強盜案件，不服台灣高等法院台中分院中華民國九十年七月十日第二審判
決（九十年度上訴字第七二六號，起訴案號：台灣彰化地方法院檢察署八十九年度偵
字第七八九七、八二四○號），提起上訴，本院判決如左：
    主  文
上訴駁回。
    理  由
按刑事訴訟法第三百七十七條規定，上訴於第三審法院，非以判決違背法令為理由，
不得為之。是提起第三審上訴，應以原判決違背法令為理由，係屬法定要件。且必須
依據卷內資料為具體之指摘，並足據以辨認原判決已具備違背法令之形式，始屬相當
。本件上訴人甲○○上訴意旨略稱：(一)科刑判決所認定之事實與所採之證據，不相適
合，即屬證據上理由矛盾，其判決當然為違背法令。查被害人黃陳阿秩並未指訴上訴
人有施加任何暴行，且未釐清被害人之傷創係上訴人所施加，抑或為舊創，遽認上訴
人有強盜犯行，自有理由不備之違法。(二)上訴人與被害人為舊識，而向被害人借用金
飾典當，事後已贖回返還被害人，如上訴人確有強盜行為，被害人豈有遲至案發後三
日始行報案，上訴人並無不法所有之意圖，而請求與被害人對質，原審未明不予傳
喚之理由，併有可議云云。查原判決認定上訴人於民國八十九年十月二十七日十一時
四十分前某時刻，至彰化縣田中鎮○○路五十號黃陳阿秩住處，向黃婦藉詞借款，見
黃陳阿秩右手帶有黃金手鍊一條（成色九九五，重七‧○七錢）時，竟意圖為自己不
法所有，起意強盜劫財，佯為離去後，再於當日上午十一時四十分許侵入被害人黃陳
阿秩客廳內（侵入住宅部分未據告訴），即以其所有之雨衣罩住黃陳阿秩頭部並纏繞
於頸部，再以所有之安全帽套住黃陳阿秩之頭部，以手摀住黃陳阿秩之口鼻，致使黃
陳阿秩呼吸困難，無法抗拒，但為保全生命，乃佯稱：「我手鍊給你」等語，任由上
訴人強行取走，黃陳阿秩之右手因此受有瘀血二處，頸部受有扭傷等傷害。上訴人得
逞後，留下雨衣及安全帽倉促逃逸，強盜所得之黃金手鍊則持至彰化縣田中鎮○○路
○段三六一號「金耿山銀樓」典當與不知情之劉文昌得款新台幣（下同）六千三百六
十三元，並花用費失，嗣由上訴人母親陳美津贖回返還於黃陳阿秩等情，係依憑上訴
人自白搶去被害人之手鍊典當花費等語不諱，核與被害人指訴情節相符，並有被害人
遭強盜時受傷之照片、金飾買入登記簿影本、保管條、現場遺留之雨衣、安全帽及證
人劉文昌之證言等證據，資以認定上訴人有強盜之事實，因認第一審判決論處上訴人
意圖為自己不法所有，以強暴致使不能抗拒而取他人之物罪刑（累犯），為無不合，
予以維持，駁回上訴人在第二審之上訴，已明其所憑之證據及認定之理由，並以上
訴人所辯：其係趁機強取，尚不構成強盜要件云云，如何不足採信，於理由中詳加說
明與指駁，從形式上觀察，並無違背法令之情形存在。又證據之取捨，屬於事實審法
院之職權，其取捨苟不違背經驗法則或論理法則，即不容指為違法。原判決依上訴人
之自白與被害人之指訴等證據認定上訴人有強盜之事實，事證已明即無再行對質之必
要，原判決殊無所指調查職責未盡或採證違法之情形。上訴人未依卷內訴訟資料具體
指摘原判決如何不適用法則或如何適用不當，徒就原審採證認事職權之適法行使，任
意指為違法，核與法律規定得為第三審上訴理由之違法情形，不相適合，其上訴為違
背法律上之程式，應予駁回。
據上論結，應依刑事訴訟法第三百九十五條前段，判決如主文。
中      華      民      國     九十     年     十一     月      八      日
                              最高法院刑事第九庭
                                  審判長法官  莊  登  照
                                        法官  洪  明  輝
                                        法官  黃  一  鑫
                                        法官  魏  新  和
                                        法官  林  秀  夫
      右正本證明與原本無異
                                              書  記  官
中      華      民      國     九十     年     十一     月     十四     日


司法院資訊處製作；財團法人民間司法改革基金會備份。
